【裁判字號】    87,交易,464
【裁判日期】    890214
【裁判案由】    過失致死
【裁判全文】
臺灣臺北地方法院刑事判決                        八十七年度交易字第四六四號
    公  訴  人  臺灣臺北地方法院檢察署檢察官
    被      告  丙○○
右列被告因過失致死案件，經檢察官提起公訴（八十七年度偵字第一八六一六號）
    主      文
丙○○因過失致人於死，處有期徒刑參年。
    事      實
一、丙○○未考領得任何汽車駕駛執照，本應注意其既未領得任何汽車駕駛執照，即
    不得駕駛任何汽車在道路上行駛，而於無任何不能注意之情形下，仍疏未注意於
    民國八十七年九月五日凌晨二時五十分許，駕駛車號ＡＤ－八八七五號自用小客
    車，上載其友丁○○沿台北市○○○路市區道路由東往西方向行駛，途經台北市
    中山區○○○路、建國北路交岔路口（該路口本設有燈光號誌管制四方車輛行進
    ，惟於上開時間因號誌故障，故四方之號誌均只以閃黃燈之狀態運作），其本應
    注意（一）依道路交通安全規則規定駕駛人於飲酒後其吐氣所含酒精成份超過每
    公升０．二五毫克以上者不得駕駛汽車及（二）汽車行車速度，在市區道路，時
    速不得超過四０公里，而依當時情形又非不能注意，竟疏未注意在飲用二至三杯
    瓶啤酒後之酒醉狀態（肇事後經測定其吐氣所含酒精成份每公升已達０．五四毫
    克）仍駕駛上開車號汽車在道路上行駛及疏未注意以時速六０至七０公里左右之
    速度通過上開路口，適有陳玉龍騎乘車號ＦＭＪ－六八五號重型機車沿台北市○○○路由南往北方向行駛通過該路口，而遭丙○○所駕駛之汽車撞及，陳玉龍經
    送醫急救後於同日凌晨三時許，因顱內及胸腹腔內出血、全身多處骨折不治死亡
    。丙○○於肇事後，即由其友丁○○以0000000000號行動電話通知一
    一九到場處理，嗣救護車據報前往上開地點將陳玉龍送往台安醫院急救，而丙○○及丁○○二人亦因此次事故受有傷害（丁○○所受傷害部分未據其告訴），二
    人隨即逕自攬車前往台北市立仁愛醫院就醫，俟丙○○與丁○○二人到達仁愛醫
    院，為該醫院無任何偵查犯罪權限之駐衛警乙○○發現其二人身上負傷，經向丙○○詢問結果，得知丙○○係無照駕駛而在前開地點發生車禍受傷（惟尚不知被
    害人為何），經乙○○通報一一０處理，嗣有台北市政府警察局中山分局警備隊
    小隊長甲○○駕車巡邏行經上開肇事地點，經由熱心民眾之告知，得知係ＡＤ－
    八八七五號汽車之駕駛人肇事，同時台北市政府警察局勤務指揮中心通報有於上
    開地點發生車禍之人在仁愛醫院就醫，甲○○隨即趕往仁愛醫院，經逐層檢查仁
    愛醫院急診部大樓，均未發現丙○○，嗣發現丁○○在場，經向丁○○詢問而得
    知係丙○○駕車肇事，甲○○並要丁○○撥打行動電話與丙○○連繫查明丙○○
    究在何處，方知丙○○正於該醫院急診部大樓三樓之男廁內，而將丙○○逮捕，
    方知上情。
二、案經陳玉龍之父戊○○訴由台灣台北地方法院檢察署檢察官偵查起訴。
    理      由
一、右揭事實一之部分中，關於被告未考領得任何汽車駕駛執照，及於前開時間於飲
    用二至三杯啤酒後駕駛上開車號自用小客車，於前述地點以時速六０至七０公里
    之速度行駛，致撞及被害人陳玉龍，而使被害人陳玉龍死亡之事實，迭據被告於
    警訊、檢察官偵查及於本院調查、審理時供承不諱（偵查卷第七頁至第八頁偵訊
    筆錄、相驗卷第二四頁至第二七頁訊問筆錄、本院八十八年五月二十一日訊問筆
    錄及八十九年一月二十四審判筆錄參照），核與告訴人戊○○所供述之情節相符
    ，並有記載本件事故發生情形之道路交通事故調查報告表一份附卷可稽（偵查卷
    第十五頁參照），而被告未考領得任何汽車駕駛執照乙節，亦據本院向台北市監
    理處查明屬實，有該處八十八年十月二十三日北市監北字第八八六九二八四五０
    ０號函一紙附本院卷可稽，另被告於肇事後經警測定其吐氣所含酒精成份每公升
    已達０．五四毫克乙節，亦有酒精測試單一紙在卷可憑（偵查卷第十四頁參照）
    ，再被告於肇事前以約六０至七０公里之速度超速行駛部分，亦同據其車上乘客
    丁○○於警訊、檢察官偵查及於本院調查時時供述明確（偵查卷第十頁正面偵訊
    筆錄、相驗卷第二八頁正面訊問筆錄及本院八十七年十二月二十八日訊問筆錄參
    照），按被告既未考領得任何汽車駕駛執照，其本應即注意不得駕駛任何汽車在
    道路上行駛，再汽車駕駛人於飲酒後其吐氣所含酒精成份超過每公升０．二五毫
    克以上者不得駕車，道路交通安全規則第一百十四條第二款定有明文，又汽車行
    車速度，在市區道路，時速不得超過四０公里，道路交通安全規則第九十三條第
    一項第一款亦定有明文，被告駕駛前揭車號汽車在道路上行駛前，本即應注意上
    開道路交通安全規則之規定，而依案發當時之情形又非不能注意，詎被告竟疏未
    注意在未領得任何汽車駕駛執照及飲用二至三杯啤酒，於肇事後經測定其吐氣所
    含酒精成份每公升已達０．五四毫克後之酒醉狀態下仍駕駛汽車上路，並於前開
    路口以時速六０至七０公里之速度超速行駛而致生本件交通事故，其就本件事故
    之發生負有過失甚為明確，對此經本院將本件事故發生之原因送請台北市車輛行
    車事故鑑定委員會鑑定及台北市政府交通局覆議結果，經該委員會及該局亦肯認
    被告就本件事故之發生確有上述酒精濃度過量駕車、超速行駛及無照駕駛之過失
    ，此有該委員會及該局所出具之鑑定意見書及覆議意見書各一份附本院卷可稽，
    而被害人陳玉龍確實係因本件事故致顱內及胸腹腔內出血、全身多處骨折不治死
    亡，亦業經檢察官督同法醫師相驗屬實，製有勘驗筆錄、相驗屍體證明書、驗斷
    書在卷可稽（相驗卷第二三頁、第三一頁至第三五頁參照），被害人陳玉龍之死
    亡與被告之上開過失行為間有相當因果關係，是依（一）告訴人戊○○之指訴、
    （二）記載本件事故發生情形之道路交通事故調查報告表、（三）台北市監理處
    上開函文、（四）前述酒精測試單、（五）證人丁○○之證言、（六）前述台北
    市車輛行車事故鑑定委員會及台北市政府交通局就本件事故發生原因所出具之鑑
    定意見書及覆議意見書及（七）檢察官督同法醫師就被害人陳玉龍死亡原因所製
    作之勘驗筆錄、相驗屍體證明書、驗斷書等補強證據已足資擔保被告於警訊、檢
    察官偵查及於本院調查、審理中所為上開任意性自白具有相當程度之真實性，而
    得使本院確信被告前述自白之犯罪事實確屬真實，從而依刑事訴訟法第一百五十
    六條第一項「被告之自白，非出於強暴、脅迫、利誘、詐欺、違法羈押或其他不
    正之方法，且與事實相符者，得為證據。」及第二項「被告之自白，不得作為有
    罪判決之唯一證據，仍應調查其他必要之證據，以察其是否與事實相符。」規定
    ，本院自得依被告前述自白及各該補強證據認定被告有為前述犯行，本件事證明
    確，被告之犯行堪以認定。
二、核被告丙○○所為，係犯刑法第二百七十六條第一項之過失致人於死罪。而如前
    所述，被告係無照駕駛及酒醉駕車撞及被害人陳玉龍，因而致被害人陳玉龍死亡
    ，且其又應負刑法第二百七十六條第一項之過失致人於死之罪責，自應依道路交
    通管理處罰條例第八十六條第一項「汽車駕駛人，無駕駛執照駕車、酒醉駕車、
    吸食毒品或迷幻藥駕車、行駛人行道或行經行人穿越道不依規定讓行人優先通行
    ，因而致人受傷或死亡，依法應負刑事責任者，加重其刑至二分之一。」規定，
    迭遞加重其刑（按刑法第二百七十六條第一項之過失致人於死罪之法定最重本刑
    本為二年以下有期徒刑，經依上開道路交通管理處罰條例第八十六條第一項規定
    ，就被告無照駕駛及酒醉駕車二項應加重其刑之事由迭遞加重其刑之結果，其法
    定最重本刑已成為四年六月有期徒刑），且被告於肇事後為警查獲之經過亦有如
    前述，業據本院傳喚證人即仁愛醫院駐衛警乙○○及台北市政府警察局中山分局
    警備隊小隊長甲○○到庭供述明確（本院八十八年九月二十日及同年十月十一日
    訊問筆錄參照），是被告上開犯行在其向任何有偵查犯罪職權之公務員自首前，
    已由具有偵查犯罪權限之警員甲○○得知係被告肇事，被告自不得邀刑法第六十
    二條前段所定對於未發覺之犯罪自首而接受裁判規定得減輕其刑之寬典。按晚近
    政府一再大力於各類傳播媒體宣導請民眾千萬不要酒後駕車，原因無他，乃因車
    輛駕駛人酒後坐上駕駛座在道路上行駛，斯時因駕駛人已喪失對於車輛之正常操
    控能力及對於週遭事物之迅速反應應變能力，於此種情況下，該部為酒後駕駛人
    所駕駛之汽車，儼然已較戰場上之子彈更具有殺傷力，其實這樣的比喻並不為過
    ，想想看，一發子彈一次只能殺死一個人，然而酒醉駕駛人所駕駛之汽車如任其
    在馬路上橫衝直撞，造成連環車禍，此時，豈只是一個人的傷亡，多少家庭的未
    來都會在這一刻而幻滅！而國家及社會又都得承受多少成本之損失！本院不信被
    告會沒有看過電視新聞常所播出因他人酒後開車肇事使被害人死亡，被害人之家
    屬撫屍痛泣之令人鼻酸畫面，而被告竟猶酒醉駕車，顯見其對他人生命權之不尊
    重，而道路交通安全規則之遵守，其最終目的難道不就是在保障所有用路人－包
    括被告在內之「生命權」嗎？被告難道未曾想過，今天本件車禍之發生，如果是
    造成自己之不幸，其父母又情何以堪！由此亦可見被告其智慮之淺薄，是本院於
    此必需嚴正宣告對於此種對自己及他人生命權絲毫未有任何尊重之酒後駕車者，
    於量刑上絕對不能給予任何之寬貸，如此藉由社會正義最後一道防線－法院－對
    於酒後駕車者嚴懲之宣告，用以防杜任何人酒後駕車之僥倖，而能讓台灣社會多
    那麼一點對彼此生命之發自內心之尊重，少一點對父母所賜予彼此生命之輕篾，
    多一點快樂出門，平安回家之滿心期待，少一點悲悽，則司法幸甚！爰審酌被告
    其智識程度、品行、過失程度、犯後態度等一切情狀，量處如主文所示之刑，以
    讓其明瞭酒後在道路上駕車，所付出之代價絕對是次於生命權之權利－自由權之
    長期喪失。
據上論斷，應依刑事訴訟法第二百九十九條第一項前段，刑法第二百七十六條第一項
，道路交通管理處罰條例第八十六條第一項，罰金罰鍰提高標準條例第一條前段，判
決如主文。
中      華      民    國    八十九    年      二      月     十四     日
                                      臺灣臺北地方法院交通法庭
                                          法  官  葉  建  廷
右正本證明與原本無異
如不服本判決應於送達後十日內向本院提出上訴狀
                                          書記官  官  碧  玲
中      華      民      國    八十九    年      二      月     十六     日
附錄本案論罪科刑法條全文
刑法第二百七十六條第一項
一因過失致人於死者，處二年以下有期徒刑、拘役或二千元以下罰金。


司法院資訊處製作；財團法人民間司法改革基金會備份。
